臺灣苗栗地方法院民事判決　　　　　　　　　　　　　九十一年度訴字第三四一號
　　原　　　告　苗栗縣頭份鎮六合國民小學
　　法定代理人　乙○○
　　被　　　告　甲○○
右當事人間請求拆除地上物返還土地事件，本院判決如左：
    主    文
被告應將坐落苗栗縣頭份鎮○○段八九四地號土地上，如附圖所示Ａ部分，面積三四
點二七四平方公尺，Ｂ部分面積一點零一零平方公尺之地上物拆除，將土地交還原告
。
訴訟費用由被告負擔。
本判決於原告以新台幣拾玖萬貳仟元供擔保後，得假執行。
    事    實
甲、原告方面：
一、聲明：除供擔保金額外，如主文所示。
二、陳述：
（一）坐落苗栗縣頭份鎮○○段八九四地號土地為苗栗縣所有，由苗栗縣於民國七十
      九年間徵收取得，原告為管理機關，系爭土地係苗栗縣政府文小十設校工程用
      地，現已由苗栗縣政府編列建校經費，由原告發包訂約興建中。被告所有坐落
      同段九０六地號土地與系爭土地相毗鄰，被告於其土地上建有房屋並居住其內
      。然被告之建物竟無權越界占用系爭土地如附圖所示Ａ部分三四點二七四平方
      公尺，Ｂ部分一點０一０平方公尺，屢次催告被告拆除，被告均置之不理，為
      此依所有物返還請求權之法律關係請求被告將坐落系爭八九四地號土地上，如
      附圖所示Ａ部分，面積三四點二七四平方公尺，Ｂ部分面積一點零一零平方公
      尺之地上物拆除，並將土地交還原告。
（二）對被告抗辯所為之陳述：依土地法所為之登記有絕對真實之公信力，系爭八九
      四地號土地，依土地登記謄本所示，係於七十八年五月十五日徵收，七十九年
      三月二十七日徵收確定登記為苗栗縣政府所有，由原告管理，並於八十年七月
      二十九日為重測登記，此項登記自有絕對真實公信力。而政府徵收土地係屬原
      始取得，並非繼受取得，除法律另有規定外，原土地之所有人或其他權利人就
      徵收土地上之任何權利俱歸消滅。其次，土地重新實施地籍測量結果，應予三
      十日之公告，土地所有人認測量結果有錯誤者，得於公告期間內向該管地政機
      關聲請複丈，逾公告期間未聲請複丈或複丈結果無誤或更正者，重測即為確定
      ，地政機關即應據以辦理土地標示變更登記，土地法第四十六條之三定有明文
      。被告前開房屋之基地即前開第九０六、九一二地號二筆土地，被告自認有於
      八十年六月間經政府實施重測，地政機關並已將重測確定結果予以登記。姑不
      論被告對於此重測結果是否有何錯誤乙事未能提出具體證據以為證明，且倘有
      重測結果錯誤之情事，被告為土地所有人，亦早應依土地法規定，於公告期間
      聲請複丈或提出異議，唯其均未為之，並俟地政機關已依重測確定結果為登記
      後歷十年之久，始謂其房屋建於重測之前，而房屋基地面積於重測後有減少云
      云，並據以為拒為拆遷之理由，即顯非可採。
三、證據：提出土地登記謄本、工程合約、及工程計劃圖各乙份。
乙、被告方面：
一、聲明：原告之訴駁回。
二、陳述：系爭建物係被告之父於七十五年間所建，當時係依法向苗栗縣政府申請建
    築，並取得使用執照在案，為合法建物，嗣被告於七十九年間繼承取得系爭建物
    之所有權。又系爭建物所坐落之土地即九０六、九一二地號土地於八十年間經辦
    理地籍圖重測，重測前為頭份鎮○○段五六二之四、五六二之一九地號土地，重
    測後，系爭土地面積均有縮減，然被告亦係依重測前土地界址興建，故系爭建物
    一切合法，原告訴請拆屋還地，並無理由。
三、證據：提出陳情書、戶籍謄本、苗栗縣頭份鎮六合國民小學函、苗栗縣政府建設
    局使用執照、地籍圖、土地登記謄本、頭份鎮文山國小工程用地建築改良物補償
    清冊。
    理    由
一、查原告主張坐落苗栗縣頭份鎮○○段八九四地號土地為苗栗縣所有，由苗栗縣於
    七十九年間徵收取得，原告為管理機關，系爭土地係苗栗縣政府文小十設校工程
    用地，現已由苗栗縣政府編列建校經費，由原告發包訂約興建中。被告所有坐落
    同段九０六地號土地與系爭土地相毗鄰，被告於其土地上建有房屋並居住其內。
    然被告之建物竟越界占用系爭土地如附圖所示Ａ部分三四點二七四平方公尺，Ｂ
    部分一點０一０平方公尺等情，業據其提出土地登記謄本、工程合約及工程計劃
    圖為證，核屬相符。又查被告所有建物坐落於同段九０六地號土地，其中越界占
    用原告所管理之系爭八九四地號地號土地Ａ部分即房屋部分三四點二七四平方公
    尺，Ｂ部分即空地部分一點０一０平方等情，業經本院至現場履勘並囑託苗栗縣
    頭份地政事務所測量屬實，並製有勘驗筆錄、現場照片及土地複丈圖可參，是自
    堪信原告之前開主張為真實。
二、原告另主張被告為無權占有等語，然為被告所否認，並以系爭建物係被告之父於
    民國七十五年間所建，係依法向苗栗縣政府申請建築，並取得使用執照在案，為
    合法建物，嗣被告於七十九年間繼承取得系爭建物之所有權。又系爭建物所坐落
    之土地即九０六、九一二地號土地於八十年間經辦理地籍圖重測，重測前為頭份
    鎮○○段五六二之四、五六二之一九地號土地，重測後，系爭土地面積均有縮減
    ，然被告亦係依重測前土地界址興建，故系爭建物一切合法等語置辯。按當事人
    主張有利於己之事實者，就其事實負有舉證責任，民事訴訟法第二百七十七條定
    有明文。本件被告所有之建物越界占用原告所管理之系爭土地等情，業如前述，
    是被告自應就其係有權占有乙節負舉證之責。又查，系爭八九四地號土地係苗栗
    縣於七十九年三月二十七日徵收取得乙節，有原告所提之土地登記謄本為憑，按
    政府因徵收而取得所有權者，為原始取得，非繼受取得，原土地之所有人或其他
    權利人就徵收土地上之任何權利俱歸消滅，準此以言，系爭土地為苗栗縣原始取
    得，被告須就七十九年三月二十七日由苗栗縣徵收取得系爭土地之所有權後，被
    告就系爭土地有何占有之正當權源負舉證責任。然查，被告並未能舉證證明其係
    有權占有，其雖以系爭建物係依法向苗栗縣政府申請建築，已取得使用執照，為
    合法建物等語置辯，然按土地與其坐落之基地係不同之不動產，被告所述系爭建
    物當時係依法申請建築，取得使用執照等情縱然屬實，亦僅能證明系爭建物興建
    時符合建築法規之相關規定，然仍不能謂其已就建物坐落之基地取得合法占有之
    權源。從而，被告抗辯其係有權占用等情，並不足採。
三、按所有人對於無權占有或侵奪其所有物者，得請求返還之，民法第七百六十七條
    前段定有明文。又按國有財產撥給各地國家機關使用，名義上雖仍為國有，實際
    上即為使用機關行使所有人之權利，該使用機關應得起訴行使所有人之權利，最
    高法院著有五十一年台上字第二六八０號判例可資參照。被告之系爭建物占用原
    告管理之系爭土地，且無正當之權源，自係無權占有系爭土地。從而，原告本於
    所有物返還請求權之法律關係，請求被告將坐落苗栗縣頭份鎮○○段八九四地號
    土地上，如附圖所示Ａ部分，面積三四點二七四平方公尺，Ｂ部分面積一點零一
    零平方公尺之地上物拆除，將土地交還原告，為有理由，應予准許。
四、據上論結，本件原告之訴為有理由，依民事訴訟法第七十八條、第三百九十條第
    二項，判決如主文。
中  　　華　　　民　　　國　　九十一　　年　　十二　　月　　二十七　　日
                                  臺灣苗栗地方法院民事庭
~B法　　　官　曾明玉
右為正本係照原本作成。
如對本判決上訴，須於判決送達後廿日內向本院提出上訴狀。
~B法院書記官　白孝慈
中　　　華　　　民　　　國　　九十一　　年　　 十二　　 月　　二十七　　日
